臺灣高等法院刑事裁定　　　　　　　　100年度聲再字第517號
再審聲請人
即受判決人　廖姿婷　原名廖月.
上列聲請人因偽造有價證券等案件，對於本院98年度上訴字第38
27號，中華民國99年4月20日第二審確定判決（原審案號：臺灣
板橋地方法院97年度訴字第1281號，起訴案號：臺灣板橋地方法
院檢察署96年度偵字第1871、16196、16197、16198、16199號及
追加起訴號：臺灣板橋地方法院檢察署98年度蒞追字第3號），
聲請再審，本院裁定如下：
    主  文
再審之聲請駁回。
    理  由
一、聲請意旨略以：
  (一)偽造有價證券部分：
    告訴人葉上菁關於聲請人即受判決人廖姿婷借款之金額、時
    間、付款方式、借款來源、借款原因，先後指訴不一。關於
    借款原因，告訴人葉上菁先稱係為購買法拍車位，嗣稱係為
    還給1對雙胞胎學生補習費，他們的家長是賣菜的，也有稱
    係為還給7-11便利商店員工，足見係告訴人葉上菁為使本件
    借款能成立而臨訟編撰之片面之詞。關於付款方式，告訴人
    葉上菁先稱係以現金交付，後又稱以匯款方式，先後證述不
    一，關於借款原因，倘如告訴人葉上菁所稱：借款已快下午
    5時等情，則已逾銀行營業時間，縱然當日以網路匯款，聲
    請人最快亦須等到翌日銀行營業後始能收到匯款，顯不可能
    如告訴人葉上菁所稱：係要於當日借款給聲請人應急。另告
    訴人葉上菁所持有之支票面額為新臺幣（下同）11萬5千元
    ，為何只交付11萬元予聲請人？凡此，均足顯示告訴人葉上
    菁之說詞，前後不一，實有調查相關事證，以查明事實真相
    之必要。另上開11萬5千元支票上之印文，是否係許瑞章所
    交付之蔡淑惠印章之印文？證人許瑞章亦不確定，原確定判
    決並未進行鑑定或比對，即遽認定聲請人偽造有價證券罪嫌
    ，顯與事實不符。聲請人於民國95年4月14日既然可持鄭恆
    宗36萬元之支票向告訴人葉上菁借款，聲請人既有支票可供
    使用，何須甘冒涉犯偽造有價證券罪，而持早已拒絕往來之
    支票向告訴人葉上菁借款？且告訴人葉上菁於聲請人借款時
    均會要求聲請人背書，然上開支票，其上並無聲請人之背書
    ，顯見該支票並非聲請人所簽發，原確定判決對於相關事證
    均未加詳查，徒依告訴人葉上菁之陳述作為認定事實基礎，
    聲請人自得依刑事訴訟法第420條第1項第6款規定聲請再審
    。
  (二)對告訴人許黎琴詐欺取財部分：
    聲請人以長期從事不動產之專業，認以720萬元投資桃園市
    ○○○路29號4樓及地下室停車場乙案，頗具投資價值，乃
    出面邀約告訴人許黎琴一起投資。聲請人確實有到臺灣金聯
    資產管理公司洽談承購債權，當時亦有4、5組人在詢價，嗣
    因還有一些問題存在，致該公司並未接受任何一組的價格，
    後來經指定遺產管理人就直接法拍了事，此業經該公司承辦
    人黃牧珽到庭作證，足見聲請人確有意投資上開標的，並未
    有詐欺告訴人許黎琴之意圖。再告訴人許黎琴學歷為碩士，
    復擔任校長，為一高級知識分子，理應對投資有賺、有賠之
    風險，了解甚深，無法諉為不知，況720萬元並非小數目，
    告訴人許黎琴應係基於與聲請人間朋友信賴關係，且對於投
    資風險有所了解，始會交付予聲請人，足見告訴人許黎琴顯
    無陷於錯誤之可能，更無理由主張遭聲請人詐欺。再者，於
    承辦人黃牧珽來電告知因債務人中1人死亡無法辦理過戶時
    ，聲請人也有告知上情，告訴人許黎琴並同意將投資款項轉
    為借款，之後聲請人亦陸續於95年5月17日、95年7月20日分
    別將6萬元及10萬元匯入告訴人許黎琴之配偶彭紹道帳戶內
    ，作為借款之利息，並以代買衣服高達10至20萬元之款項抵
    充利息，故告訴人許黎琴並非受詐欺之被害人，原確定判決
    對前述有利聲請人之事證未予審酌，徒依告訴人許黎琴之陳
    述作為認定事實基礎，聲請人自得依刑事訴訟法第420條第1
    項第6款規定聲請再審。
  (三)對告訴人魏金連詐欺取財部分：
    刑事訴訟法第156條第2項（再審聲請狀上誤載為第158條第8
    項）規定：「被告之自白，不得作為有罪判決之唯一證據，
    仍應調查其他必要之證據，以察其是否與事實相符」。然原
    確定判決認定聲請人此部分詐欺，卻係以告訴人魏金連之指
    訴，為唯一證據。又依據證人賴宜蓁及魏唐龍於第一審之證
    述內容，聲請人僅有以補習班需資金週轉而向告訴人魏金連
    借款，並未以購買土地為由詐取金錢，且聲請人有交付借據
    及本票作為借款憑證及擔保，與民間一般借貸無異，難認聲
    請人有施用詐術或告訴人魏金連有何陷於錯誤之情事，實與
    詐欺罪之構成要件不符，原確定判決對前述證人賴宜蓁及魏
    唐龍於第一審有利聲請人且存於卷證之證據，竟未審酌，徒
    依告訴人魏金連之陳述作為認定事實基礎，聲請人自得依刑
    事訴訟法第420條第1項第6款規定聲請再審等語。
二、按再審之聲請，經法院認為無再審理由者，以裁定駁回後，
    不得更以同一原因聲請再審，刑事訴訟法第434條第2項定有
    明文，而所謂「同一原因」，係指同一事實之原因而言（參
    照最高法院24年度總會決議）。又法院認為聲請再審之程序
    違背規定者，應以裁定駁回之，刑事訴訟法第433條亦有明
    文。
三、經查：上開聲請再審之事由，前經聲請人執同一原因聲請再
    審，業經本院於100年9月28日以100年度聲再字第404號認其
    聲請為無理由予以裁定駁回在案，有上揭裁定附卷可稽，並
    經本院調取該100年度聲再字第404號案件卷宗核閱無訛。茲
    聲請人復以同一原因事實聲請再審，並未提出進一步之新事
    實、新證據，揆諸前揭說明，其聲請再審之程序違背規定，
    並非合法，應予駁回。
據上論斷，應依刑事訴訟法第433條，裁定如主文。
中    華    民    國   100    年    12    月    13    日
                     刑事第五庭  審判長法  官  王敏慧
                                       法  官  白光華
                                       法  官  崔玲琦
以上正本證明與原本無異。
如不服本裁定，應於收受送達後五日內向本院提出抗告狀。
                                       書記官  馬佳瑩
中    華    民    國   100    年    12    月    14    日